臺灣高等法院民事判決　　　　　　　　 96年度上易字第527號
上　訴　人　鴻運電子股份有限公司
　　　　　　　　　　　　13
法定代理人　丙○○
訴訟代理人　樊欣佩律師
訴訟代理人　乙○○　　通訊處：台北郵局第8-85號信箱
被上訴人　　塨道科技股份有限公司
法定代理人　甲○○
訴訟代理人　郭疆平律師
上列當事人間請求損害賠償事件，上訴人對於中華民國96年4 月
27 日台灣士林地方法院95年度重訴字第155號第一審判決提起上
訴，經本院96年11月13日言詞辯論終結，判決如下：
    主  文
(一)原判決除確定部分外，關於命上訴人給付超過新台幣參拾玖萬
  玖仟肆佰貳拾肆元本息部分及該部分假執行之宣告，並除確定
  部分外訴訟費用之裁判均廢棄。
(二)上開廢棄部分，被上訴人在第一審之訴及其假執行之聲請均駁
  回。
(三)其餘上訴駁回。
(四)第一、二審訴訟費用除確定部分，由被上訴人負擔十一分之六
  ，餘由上訴人負擔。
    事實及理由
一、本件被上訴人主張：被上訴人原名工道有限公司，上訴人前
    於民國89年間向被上訴人借用如原判決附件「模具外借清單
    」所示之22套模具（下稱系爭模具），用以生產被上訴人所
    訂購之手機充電器，因被上訴人之生產地在大陸地區，故上
    訴人將該批模具未循正常管道運往該處，而遭大陸海關查扣
    ，以致系爭模具遭沒收而喪失，該模具每套造價新台幣（下
    同）40萬元，爰依民法第468條第2項、第470條第2項、第22
    6條， 請求上訴人賠償借用物滅失不能返還之損害賠償，22
    套模具共880萬元及遲延利息。原審判令上訴人賠償87萬873
    3元及利息，其關鍵點為採信證人陳永豐94年3月24日於台灣
    士林地方法院檢察署94年度偵字第1871號案證詞，認定上訴
    人有向被上訴人借用模具，且由上訴人處理運送大陸，應認
    系爭模具已由被上訴人交付予上訴人，嗣遭大陸海關扣留沒
    收無法返還，判令上訴人賠償云云，要無違誤 (被上訴人就
    敗訴部份，未聲明不服，已確定)，爰答辯聲明： (一)上訴駁
    回。(二)歷審訴訟費用均由上訴人負擔。
二、上訴人則以：依兩造89 年7月27日簽訂之委託製造合約書（
    下稱系爭合約）約定，兩造只有委託承攬加買賣之法律關係
    ，被上訴人依其中「連工帶料」之約定，應提供系爭模具出
    借予上訴人以便生產，兩造間並無模具借用契約關係，再者
    ，被上訴人並未將系爭模具交予上訴人，上訴人無須返還系
    爭模具，且依訂單資料，模具有共用性，最多只有10套，並
    非被上訴人主張之22套，又被上訴人主張每套模具造價40萬
    元，並未提出製造時之付款證明，亦無其他依據，被上訴人
    對於損害賠償計算實係高估，末查，被上訴人之請求權亦罹
    於時效，縱使上訴人收到模具，依民法第473 條借用物損害
    賠償之6 個月短期時效，或第514條承攬關係之損害賠償1年
    時效，被上訴人之請求權均已罹於時效，所為請求自為無理
    由等語。爰上訴聲明：(一)原判決不利上訴人部分廢棄。(二)前
    項廢棄部分，被上訴人在第一審之訴及其假執行之聲請均駁
    回。(三)第一審廢棄部分及第二審訴訟費用，均由被上訴人負
    擔。
三、兩造不爭執事實：
    (一)系爭模具已遭大陸海關扣留沒收而不存在。
    (二)被上訴人於94年5月23日委請律師發函催告上訴人於5日內
      返還系爭模具，該函並於94年5月27日送達上訴人。
四、本件爭執要點：(一)上訴人是否有向被上訴人借用22套模具？
    (二)本件損害賠償額計算部分之標準為何？(三)被上訴人主張本
    件損害賠償之請求權，是否已罹時效？茲就兩造之爭執點，
    分述如下：
    (一)上訴人是否有向被上訴人借用22套模具？
      上訴人主張，系爭模具係被上訴人自行運送至大陸地區時
      遭大陸海關查扣，要與上訴人無關，被上訴人並未交付系
      爭模具予上訴人。惟為被上訴人所否認，查被上訴人主張
      上訴人曾向其借用手機充電器之模具22套，提出模具外借
      清單為證（見一審卷第7 頁），然為上訴人所否認，經核
      該清單未經上訴人簽收，顯為被上訴人片面所製作。依據
      上訴人前職員陳永豐於台灣士林地方法院檢察署94年度偵
      字第1871號偵查中曾證稱，當時是鴻運公司（上訴人）代
      為生產塨道公司（被上訴人）的貨，但是需要一批專利的
      模具，鴻運公司沒有，就向塨道公司借，就是這一批，我
      離職時沒有還，我確定是運到中國大陸廣東省云云。業具
      原審調卷查明在卷。參酌上訴人係為被上訴人生產被上訴
      人所訂製之充電器需用該模具以觀，上訴人衡情有借用該
      模具應屬無訛，至於數量方面，雙方各執一詞，被上訴人
      主張22套，上訴人則稱頂多10套，參酌本件借用模具係上
      訴人為被上訴人生產充電器所需，自可參考訂單內容為斷
      ，依兩造不爭執真正之訂單規格為10項（見原審卷第90頁
      被證七），上訴人辯稱模具有共通性，可重複使用，縱有
      借用，頂多借10套，衡情尚屬可採。蓋借用之目的既在配
      合訂單生產所需，多借無用，故上訴人此部分所辯自屬可
      取，應認上訴人借用之模具應為10套。
    (二)本件損害賠償金額之計算：
      查被上訴人於94年5月23日委請律師發函催告上訴人應於5
      日內返還系爭模具，該函並於94年5月27 日送達上訴人等
      情，為兩造所不爭執。查兩造之系爭模具借用關係，並未
      訂有返還期限，且系爭模具已遭大陸海關扣留，亦無從於
      89 年8月完成兩造間系爭合約書約定生產之使用目的及返
      還，是依民法第470條第2項規定，被上訴人自得隨時請求
      返還系爭模具，然上訴人並未於前揭催告之期限內返還模
      具，實際上系爭模具遭大陸海關扣留，上訴人已給付不能
      ，被上訴人主張依民法第226條第1項請求上訴人賠償損害
      ，應屬有據。又被上訴人主張相當於模具價值之損害賠償
      ，以每套模具40萬元計算部分，已提出日祥模具報價單（
      原審卷11頁）為據，並經證人即製作該估價單之徐耀泉於
      95 年10月23日原審到庭證述在卷可稽。上訴人則認為損
      害賠償計算係高估金額，且沒有提出製模當初之付款證明
      等語。經查，系爭模具係於89年以前二、三年所製作，時
      日已久，被上訴人稱已找不到當時之單據，尚非不可信，
      而證人徐耀泉既從事模具業12年之久，其依被上訴人提出
      之成品推估模具費用，據以計算損賠償金額，應屬可採，
      惟被上訴人請求損害賠償，應以得請求時之系爭模具價值
      為準，但應扣除折舊部分，查上訴人於89年間借用系爭模
      具，該模具並非新品，屬已使用2、3年之舊品，為被上訴
      人所是認，依行政院89年12月30日修正公佈之固定資產耐
      用年數表第19 項規定，模具之耐用年數為2年，於被上訴
      人請求返還時，系爭模具早逾2 年耐用年數，已僅剩下殘
      值，是依固定資產折舊率表以定率遞減法計算，每年扣除
      折舊0.684（只扣2 年），系爭模具原價值400萬元，於被
      上訴人請求時，殘值應為39萬9424元（計算式：4,000,00
      0×(1-0.684)×(1-0.684) =399,424）《元以下四捨五入
       》），被上訴人之請求於該範圍內為屬正當， 超過部分
       則屬無據。
     (三)至於上訴人主張時效抗辯部分，查民法第473條第1 項所
       規定貸與人借用物所受之損害，損害賠償請求權應適用6
       個月短期時效期間，惟僅指第468條第2 項借用物毀損情
       形， 至於借用物滅失所生債務不履行之損害賠償請求權
       ，仍應適用15 年長期時效，本件請求權未逾15年，自無
       時效消滅之問題。 又本件借用系爭模具，係使用借貸關
       係，並非承攬關係，自無適用民法第514條承攬之時效規
       定，是上訴人之時效抗辯，尚非可採。
    綜上，被上訴人請求上訴人賠償系爭模具不能返還之損害，
    於39萬9424元及自起訴狀繕本送達翌日即95年4月13 日起至
    清償日止，按週年利率5 ％計算之遲延利息部分，為屬正當
    ，應予准許，逾此部分之請求尚非正當，不應准許。上開應
    准許部分，原審判命給付，並無不合，上訴意旨仍執陳詞指
    摘原判決此部分不當，聲明廢棄，為無理由，應駁回上訴。
    上開不應准許部分，原審失察，遽命給付，尚有可議，上訴
    意旨指摘原判決此部分不當，聲明廢棄，為有理由，自應由
    本院予以廢棄改判。本件事證已臻明瞭，兩造其餘攻防，經
    審酌後認與判決結果不生影響，爰不逐一論列，附此敘明。
    據上論結，本件上訴為一部有理由，一部無理由，依民事訴
    訟法第449條第1項、第450條、第79條，判決如主文。
中　　華　　民　　國　　96　　年　　11　　月　　27　　日
                    民事第七庭
                        審判長法　官  鄭三源
　　　　  　　　　　　　  　　法　官  王聖惠
　　　　　  　　　　　　  　　法　官  周美月
正本係照原本作成。
不得上訴。
中　　華　　民　　國　　96　　年　　11　　月　　27　　日
                              書記官  董曼華
